【裁判字號】    98,交抗,722
【裁判日期】    981013
【裁判案由】    聲明異議
【裁判全文】
臺灣高等法院高雄分院刑事裁定         98年度交抗字第722號
抗  告  人
即受處分人  甲○○
上列抗告人因違反道路交通管理處罰條例案件聲明異議，不服臺
灣高雄地方法院中華民國98年9 月18日裁定（98年度交聲字第19
32號），提起抗告，本院裁定如下：
    主  文
原裁定及原處分均撤銷。
甲○○機器腳踏車駕駛人，行經有燈光號誌管制之交岔路口闖紅
燈，處罰鍰新臺幣壹仟捌佰元，並記違規點數點。
    理  由
一、抗告意旨略以：(一)抗告人係騎機車從高雄市○○○路行駛，
    欲左轉至一心一路，在綠燈時穿越十字路，再駛入一心一路
    之待轉區○○○○○段式左轉，一切皆遵守交通規則，實無
    闖越紅燈之行為；又機車闖越紅燈之處罰為新台幣（下同）
    1,800 元，而非2,700 元，原裁定未詳予審酌，逕認抗告人
    有闖越紅燈之行為，並予裁處2,700 元，顯有違失，爰提起
    抗告，請求撤銷原裁定云云。
二、原處分意旨略以：受處分人甲○○於民國98年3 月17日晚間
    9 時18分許，騎乘車號810-CZN 號重型機車，行經高雄市○
    ○○路及和平二路有號誌管制之交岔路口時，紅燈右轉，經
    高雄市政府警察局逕行舉發「駕車行經無右轉箭頭綠燈路口
    紅燈右轉」之違規行為，並開立高市警交相字第BC0000000
    號舉發違反道路交通管理事件通知單，送達車輛所有人大明
    清潔企業社，經大明清潔企業社申報受處分人之年籍資料，
    受處分人亦來函陳述意見，乃依道路交通管理處罰條例第53
    條第2 項及第63條第1 項第3 款之規定，於同年6 月11日以
    高市交裁字第裁32-BC0000000號裁決書裁處受處分人罰鍰60
    0 元，並記違規點數3 點之處分等語。
三、原裁定意旨略以：本件異議人於上開時地，騎乘車號810-CZ
    N 號重型機車，行經高雄市○○○路及和平二路有號誌管制
    之交岔路口，遭設置於一心一路之闖越紅燈自動照相設備拍
    照，經高雄市政府警察局逕行舉發，經查異議人係於圓形紅
    燈時，自高雄市○○○路之機車停等區向前直行，並跨越停
    止線進入路口之行人穿越道，車身已深入路口範圍，足以妨
    害其他方向人、車通行，足見其已有穿越路口之企圖，核其
    所為自屬闖越紅燈之違規行為無疑。異議人否認有闖越紅燈
    之行為而聲明異議，固無理由，然原處分機關係以紅燈右轉
    為由裁處如前揭處分內容，亦有不當之處，自應撤銷原處分
    。爰審酌異議人違反「道路交通管理事件統一裁罰基準表」
    所定之情狀，依道路交通管理處罰條例第53條第1 項及第63
    條第1 項第3 款之規定，裁處異議人罰鍰2,700 元，並記違
    規點數3 點等語，固非無見。
四、經查：
  (一)按汽車（含機器腳踏車）駕駛人，行經有燈光號誌管制之交
    岔路口闖紅燈者，處新臺幣1,800 元以上5,400 元以下罰鍰
    ，並記違規點數3 點，道路交通管理處罰條例第3 條第8 款
    、第53條第1 項及第63條第1 項第3 款分別定有明文。次按
    車輛面對圓形紅燈表示禁止通行，不得超越停止線或進入路
    口，道路交通標誌標線號誌設置規則第206 條第1 項第5 款
    亦定有明文。再依違反道路交通管理事件統一裁罰基準表規
    定，機器腳踏車駕駛人，行經有燈光號誌管制之交岔路口闖
    紅燈者，期限內繳納或到案聽候裁決者，應予裁處罰鍰1,80
    0 元。本件抗告人於上開時地，騎乘車號810-CZN 號重型機
    車，行經高雄市○○○路及和平二路有號誌管制之交岔路口
    ，遭設置於一心一路之闖越紅燈自動照相設備拍照，經高雄
    市政府警察局逕行舉發一節，為抗告人所不爭執，並有高雄
    市政府警察局舉發違反道路交通管理事件通知單、逕行舉發
    案件汽車所有人提供違規駕駛人申報書、營利事業登記證、
    高雄市政府警察局交通警察大隊函、高雄市政府交通局違反
    道路交通管理事件裁決書、送達證書各1 份及採證照片2 張
    在卷可憑（見原審卷第7 至12頁），此部分事實，足堪認定
    。
  (二)抗告人雖否認有闖越紅燈之違規行為，然設置於高雄市○○
    ○路之闖越紅燈自動照相設備第一次拍照時，抗告人所駕前
    開重型機車行向之燈號顯示為紅燈，機車後輪已超越停止線
    相當距離，車身保持直行狀態，第二次拍照時，相隔1 秒鐘
    ，燈號仍維持顯示紅燈，其機車後輪已行至橫向銜接路口之
    行人穿越道上，車身仍保持直行狀態，惟未見其右轉方向燈
    顯示或亮起，有採證照片2 張在卷可佐（見原審卷第17、18
    頁），足見抗告人係於圓形紅燈時，即自高雄市○○○路之
    機車停等區向前直行，經跨越停止線進入路口之行人穿越道
    ，車身已深入路口範圍，足以妨害其他方向人、車通行，足
    見其已有穿越路口之企圖，核其所為自屬闖越紅燈之違規行
    為無疑。抗告人上開所辯，顯與上開事實不合，自難採信。
  (三)綜上所述，本件抗告人於上開時、地闖越紅燈之事實已臻明
    確，猶執前詞提起抗告，此部分固無理由，然原處分機關係
    以紅燈右轉為由裁處如前揭處分內容，亦有不當之處，自應
    撤銷原處分。原裁定撤銷原處分以紅燈右轉為由裁處之處分
    部分，雖無不合；但依違反道路交通管理事件統一裁罰基準
    表規定，機器腳踏車駕駛人，行經有燈光號誌管制之交岔路
    口闖紅燈者，期限內繳納或到案聽候裁決者，應予裁處罰鍰
    1,800 元，已如前述，原裁定逕依小型車駕駛人行經有燈光
    號誌管制之交岔路口闖紅燈者，期限內繳納或到案聽候裁決
    者，予以裁處罰鍰2,700 元，於法即有未合，抗告人此部分
    提起抗告為有理由，自應由本院將原裁定併予撤銷，另為如
    主文第2 項所為之諭知。
五、據上論結，應依道路交通案件處理辦法第26條，刑事訴訟法
    第413 條，裁定如主文。
中    華    民    國    98    年    10    月    13    日
                  刑事第九庭    審判長法  官  莊秋桃
                                      法  官  范惠瑩
                                      法  官  裕斗
以上正本證明與原本無異。
本裁定不得再抗告。
中    華    民    國    98    年    10    月    13    日
                                      書記官  張宗芳


司法院資訊處製作；財團法人民間司法改革基金會備份。
